【裁判字號】    92,親,89
【裁判日期】    921023
【裁判案由】    確認親子關係不存在
【裁判全文】
臺灣士林地方法院民事判決  九十二年度親字第八九號
    原      告  丙○○
    訴訟代理人  蔡文玉律師
    被      告  乙○○    住台北市○○區○○路三段一五四巷一號
                          身分.
    法定代理人  甲○○    住桃.
                          身分.
    訴訟代理人  徐原本律師
右當事人間確認親子關係不存在事件，本院於民國九十二年十月七日辯論終結，判決
如左：
    主      文
確認原告與被告間親子關係不存在。
訴訟費用由被告負擔。
    事實及理由
一、本件原告起訴主張：
  (一)原告於民國八十九年六月間經人介紹認識被告之法定代理人甲○○，因甲○○一
    再對原告表示好感，並告知其在外租屋經濟困難，故原告即同意甲○○借住於原
    告內湖區○○路家中，嗣於八十九年十月間，甲○○忽向原告稱其已懷有原告之
    小孩，原告不疑有他，乃在九十年七月三日甲○○產下被告乙○○後，為負起責
    飪而於同年八月十一日與甲○○結婚。詎甲○○生子、結婚後，時常於晚上出門
    至凌晨才返家，且每個月均有四至七天，未告知行蹤即無故離家，而被告乙○○
    日益長大，與原告無絲毫相像之處，原告於九十一年十月十四日攜被告乙○○至
    三軍總醫院作親子ＤＮＡ鑑定，始發現被告乙○○根本非原告之子。
  (二)被告乙○○既非甲○○自原告受胎所生，前此因誤認原告係其生父，與與甲○○
    結婚，並因民法第一千零六十四條結婚準正之規定，致戶籍上誤載兩造為親生父
    子關係，原告為釐清血統及人倫關係，爰請求確認與被告乙○○間之親子關係不
    存在等語，並聲明：(1)確認原告與被告乙○○（男、民國○○年○月○日生、身
    分證統一編號：Ｚ000000000號）間之親子關係不存在。(2)訴訟費用由
    被告負擔。
二、被告則以：被告之法定代理人甲○○於八十八年八月間在桃園縣平鎮市就讀「復
    旦高中」註冊就讀二星期左右就認識原告，原告以甜言蜜言騙被告至台北市○○
    區○○路三段一五四巷一號原告住處居住，原告進而誘姦甲○○成孕，而於九十
    年七月三日生下被告乙○○，原告為表負責起見，乃於同年八月十一日與甲○○
    結婚，而被告確實係甲○○與原告所生，何以鑑定結果如此實不得而知等語，資
    為抗辯。並聲明：(1)原告之訴駁回。(2)訴訟費用由原告負擔。
三、按民法第一千零六十四條規定，非婚生子女其生父與生母結婚者，視為婚生子女
    ，亦即非婚生子女，因其生父母嗣後結婚，在法律上當然視為婚生，故如嗣後發
    現其與生父間並無血緣關係，可由該子女、生母、生父或其他有利害關係之第三
    人，隨時提起確認親子關係不存在之訴，以除去其不實之親子關係。本件原告主
    張兩造並無血緣關係，但戶籍登記兩造為父子關係，則原告起訴請求除去不實之
    親子關係，應認為有確認之利益，合先敘明。
四、原告主張被告乙○○之法定代理人即生母甲○○於九十年七月三日產下被告乙○○，因甲○○稱該子係與原告所生，原告因而於九十年八月十一日與甲○○結婚
    ，被告則登記為原告之婚生子，惟被告經鑑定確與原告無父子血緣關係之事實，
    業據提出戶籍謄本及三軍總醫院親子鑑定報告書各一件為證，被告雖否認其真實
    ，惟經本院函囑法務部調查局就原告與被告間之親子血緣關係再為鑑定，結果仍
    認：依據遺傳法則，乙○○之ＤＮＡ  ＳＴＲ、Ｄ３Ｓ１３５８、ｖＷＡ、Ｄ７
    Ｓ８２０、Ｄ１６Ｓ５３９、Ｄ１９Ｓ４３３型別與丙○○之各項相對應型別均
    矛盾，因此認為丙○○不可能為乙○○之生父等情，有法務部調查局九十二年三
    月三日調科肆字第○九二○○○四九二七○號函所附法務部調查局鑑定通知書在
    卷可稽，堪認原告主張為真實。
五、按「非婚生子女，其生父與生母結婚者，視為婚生子女」，民法第一千零六十四
    條固有明文，是準正之非婚生子女自以有血統上之父母子女關係為限，如非父之
    親生子女，並無準正規定之適用，縱以準正為由申報登記為父之婚生子，亦不生
    準正之效力，此時子女、生父、生母或其他利害關係人，均得隨時提起確認親子
    關係不存在之訴，以除去不實之親子關係（七十一年三月司法院司法業務研究會
    第一期研究意見可資參照）。經查：本件被告係九十年七月三日出生，而原告與
    被告之生母甲○○係同年八月十一日結婚，有前開戶籍謄本可憑，被告受胎既係
    在其母甲○○與原告結婚之前，已不受婚生之推定，雖被告之生母甲○○嗣後與
    原告結婚，惟原告與被告既無親子血緣關係，已如前述，則前開說明亦無民法第
    一千零六十四條準正規定之適用，但被告因其母甲○○與原告結婚而於戶籍登記
    上登載為原告與甲○○所生之子，顯與事實不符，原告因此提起件訴訟，請求確
    認其與被告間親子關係不存在，以除去兩造間不實之親子關係，為有理由並有即
    受確認判決之法律上利益，應予准許。
六、據上論結：依民事訴訟法第七十八條，判決如主文。
中      華      民      國    九十二    年      十      月    二十三  日
                                      臺灣士林地方法院家事法庭
~B法      官
右為正本係照原本作成。
如對本判決上訴應於判決送達後廿日內向本院提出上訴狀。
中      華      民      國    九十二    年      十      月     二十三   日
~B法院書記官


司法院資訊處製作；財團法人民間司法改革基金會備份。
